【裁判字號】    99,交抗,33
【裁判日期】    990118
【裁判案由】    違反道路交通管理處罰條例
【裁判全文】
臺灣高等法院交通事件裁定              99年度交抗字第33號
抗  告  人
即受處分人  甲○○
上列抗告人因違反道路交通管理處罰條例案件，不服臺灣桃園地
方法院，中華民國98年11月26日所為裁定（98年度交聲字第3068
號），提起抗告，本院裁定如下：
    主  文
抗告駁回。
    理  由
一、原處分機關（交通部公路總局新竹區監理所中壢監理站）處
    分意旨略以：抗告人即受處分人（下稱受處分人）甲○○於
    民國98年7月28日1時40分許，駕駛車牌號碼347-YP號營業小
    客車，行經桃園縣桃園市○○路與民族路口，因有「闖紅燈
    」之違規行為，經桃園縣政府警察局桃園分局武陵派出所員
    警當場攔停掣單舉發，爰依道路交通管理處罰條例第53條第
    1項、第63條第1項第3款（裁決書漏載第3款）規定，裁處受
    處分人罰鍰新臺幣（下同）2,700元，並記違規點數3點。
二、原裁定意旨略以：受處分人於前揭時、地有駕駛上開營業小
    客車「闖紅燈」之違規行為明確，原處分機關所為上開裁罰
    並無不當，裁定駁回受處分人之異議等語。
三、抗告意旨略以：受處分人當時並未闖紅燈，原裁定無非係以
    員警之證詞為主，並未提出其他直接之證據，惟除依舉發員
    警所稱之路線無法察覺本件違規事實外，二位員警於原審證
    詞並未完全相符，其中一位稱受處分人於聽聞鳴笛後方開始
    加速，另一位則稱受處分人車速在40公里左右。況本件舉發
    時，員警既未說明理由即開單，開單時態度亦不佳，懇請庭
    上將心比心，將原裁定廢棄更為合法裁定云云。
四、經查：
  (一)受處分人於上揭時地，因駕駛上開營業小客車有「闖紅燈」
    之違規事實，為警當場攔停掣單舉發後，經原處分機關以受
    處分人違反道路交通管理處罰條例第53條第1 項之規定，裁
    處罰鍰2,700元，並依同條例第63條第1項第3 款（裁決書漏
    載第3款）規定，記違規點數3點等情，有交通部公路總局新
    竹區監理所98年10月2 日以壢監裁字第裁53-DB0000000號違
    反道路交通管理事件裁決書在卷可稽。
  (二)受處分人於原審聲明異議狀與訊問時自承其確於98年7 月28
    日1 時40分許，駕駛車牌號碼347-YP號營業小客車，行經桃
    園市○○路左轉民族路口方向一情不諱（原審卷第5、16 頁
    ）。又證人即舉發本件違規之員警洪敏誠於原審供證：當時
    係伊駕駛警車，車上另有員警陳柏旭，警車從桃園市○○街
    右轉之後直行中山路，約距離紅綠燈100 多公尺處，見受處
    分人駕駛之上開營業小客車從中山路左轉民族路，當時中山
    路口方向之號誌為紅燈，伊便自後尾隨該營業小客車，當時
    有開警示燈、鳴警笛，受處分人在鳴警笛之後開始加速，一
    直直行至民族、三民路口紅燈方停車，受處分人知道警方要
    攔停，因為當時時間為凌晨，路上車子很少，警笛很大聲，
    且伊持續鳴警笛，約30秒1 次，至民族、三民路口攔停係因
    當時受處分人方停車，且受處分人遭舉發時表示可否不要開
    單，會扣點數等語（原審卷第17-19 頁），核與證人即當時
    亦在場執勤之員警陳柏旭於原審供證：當天伊與負責駕駛警
    車之同事洪敏誠執勤，伊等從桃園市○○街右轉中山路，見
    前方中山、民族路口紅燈，惟仍有受處分人所駕之上開營業
    小客車自中山路左轉民族路，伊就直接開警示燈、鳴警笛去
    追該輛營業小客車，受處分人當時應該有聽到警笛，因為當
    時車流量不多，伊與洪敏誠一直尾隨該營業小客車，並沒有
    超過該車，直至民族、三民路口始攔下受處分人等語相符（
    原審卷第30-31頁），並有員警洪敏誠當庭繪製現場圖1份附
    卷可稽。衡諸洪敏誠與陳柏旭係桃園縣政府警察局桃園分局
    武陵派出所員警，當時係巡邏執行勤務，依一般情理，苟非
    當場目擊違規或犯罪行為，否則不會任意盤查民眾，是洪敏
    誠與陳柏旭供證受處分人當時有「闖紅燈」一節應屬可信。
    至本件雖無員警執勤全程錄影帶或照片以供佐證，惟道路交
    通管理處罰條例第7條之2規定既容許員警得以當場所見事實
    攔停舉發或逕行舉發，即係立法者考量交通違規事件發生往
    往係在瞬間或係由交通勤務警察執行勤務時，恰巧目睹之違
    規情事，事實上不便立刻以攝影、錄影器材取證之情形所在
    多有，且該等違規事實由人之感官即可充分判定，非必以科
    學儀器始能偵測得知（相對於此，超速、或酒醉駕車等人之
    感官不當然即可判定之違規行為，則規定於同條第1項第6款
    需科學儀器採證始能逕行舉發），為達其維護交通秩序、安
    全之行政目的，故特別立法賦予勤務警察得當機處分之權限
    。且舉發員警於司法審查之訴訟程序上立於證人之地位而證
    述其當時親身目擊及見聞之交通違規行為經過，亦屬於法定
    證據方法之一之人證證述，於法亦不有違，至於舉發員警立
    於證人之地位所為之證述是否可採，此乃交通法庭依經驗及
    論理法則判斷其證明力為何而得否採擇之心證層次，斷不可
    以舉發員警作為證人之所述，因不可能反於其先前所為舉發
    而認均不可採，而全盤否定其立於證人地位所為之陳述。是
    員警之舉發事實，於原審訊問中既已居於證人之地位，具結
    陳述其所親身目擊及見聞。本件受處分人於駕駛上開營業小
    客車有「闖紅燈」之違規事實，並無明顯之錯誤，自堪採為
    認定受處分人交通違規之憑據。受處分人雖以本件舉發違規
    之二位員警於原審證詞並未完全相符云云。惟員警所執行之
    交通稽查工作，性質上本屬繁雜，若再加上時隔日久，對於
    其所處理之個案違規情形不復記憶或記憶模糊，衡屬常情，
    且洪敏誠與陳柏旭於原審供證時就受處分人究有無闖紅燈一
    節，均一致證稱：伊等當場目擊當時中山、民族路口之號誌
    為紅燈，惟處分人駕駛之營業小客車仍從中山路左轉民族路
    等語（原審卷第17、30頁）。是無論受處分人係聽聞鳴笛後
    方開始加速或車速在40公里左右，均屬上開舉發過程中之細
    節事項，並不影響渠等前揭證述受處分人車輛闖越紅燈基本
    違規事實之可信性。至受處分人稱員警開單時態度不佳云云
    ，惟法院所應審究者，乃在於受處分人是否違規，其若確有
    違規之情事，並不能徒以舉發員警態度不佳等行為，而使其
    原有之違規行為合法化。至於舉發員警如有不當之態度等行
    為，應由其主管或上級機關另行勸導、訓練，本件受處分人
    前開所辯，仍難解免其交通違規責任。
五、綜上所述，原審以受處分人上開交通違規行為明確，原處分
    機關依道路交通管理處罰條例第53條第1項、第63條第1項第
    3 款規定，裁處受處分人罰鍰2,700元，並記違規點數3點，
    並無違誤，而駁回受處分人之異議，經核並無不當。受處分
    人執持前詞指摘原裁定為不當，為無理由，應予駁回。
據上論結，應依道路交通案件處理辦法第26條，刑事訴訟法第
412條，裁定如主文。
中    華    民    國    99    年    1     月    18    日
            刑事第二十一庭審判長法  官  蔡聰明
                                法  官  趙文
                                法  官  楊力進
以上正本證明與原本無異。
本件不得再抗告。
                                書記官  楊麗娟
中    華    民    國    99    年    1     月    18    日


司法院資訊處製作；財團法人民間司法改革基金會備份。
